最　高　行　政　法　院　裁　定
                                     100年度裁字第3059號
抗  告  人　林朝宗
          　林朝廷
            林巾顥
          　林朝福
上列抗告人因與相對人財政部高雄市國稅局間贈與稅事件，對於
中華民國100年7月14日高雄高等行政法院100年度訴字第325號裁
定提起抗告，本院裁定如下︰
　　主  文
抗告駁回。
抗告訴訟費用由抗告人負擔。
　　理  由
一、按抗告法院認抗告為不合法或無理由者，應為駁回抗告之裁
    定。
二、本件原裁定以：抗告人與相對人間（94年）贈與稅事件，相
    對人業於民國（下同）97年12月4日將贈與稅核定通知書、
    裁處書及其繳款書送達納稅義務人即贈與人林義淵住所即高
    雄市○○區○○路220號4樓，由收受郵件之大廈管理委員會
    管理員簽名收受，有送達證書附原處分卷可稽，其繳納期間
    自98年1月11日起至98年3月10日止，核計其申請復查之30日
    不變期間，係自98年3月11日起至98年4月9日（星期四）屆
    滿（訴願決定誤載為97年3月11日起至97年4月9日）。納稅
    義務人即贈與人林義淵於98年3月10日以稅額較鉅，不能一
    次繳納現金，向相對人申請實物抵繳，並未同時對贈與稅額
    之核定及罰鍰處分表示不服，則前揭課稅處分及罰鍰處分應
    於98年4月9日復查期間屆滿而告確定。嗣納稅義務人林義淵
    於98年11月9日死亡，抗告人為其繼承人，其於99年11月9日
    始向相對人申請復查，揆諸稅捐稽徵法第35條第1項第1款及
    第49條前段規定，顯逾法定不變期間，是抗告人復查之申請
    ，即有未合，訴願決定予以駁回，並無不合；抗告人復對之
    提起行政訴訟，顯非合法等由，乃駁回抗告人在原審之訴；
    並敘明抗告人之訴既因不合法而予以駁回，則其實體上之主
    張自無庸審究。
三、抗告意旨略以：相對人於98年11月9日林義淵死亡後，才依
    民法規定於99年9月1日財高國稅徵字第0990054876號函通知
    抗告人為代繳義務人，此時抗告人才知悉應代為繳納贈與稅
    及罰鍰；且相對人上開繳款書同意延展繳納期限至99年10月
    10日止，故抗告人依稅捐稽徵法第35條第1項規定，於繳納
    期間屆滿之翌日起30日內，申請復查，復查決定及訴願決定
    皆以抗告人之申請已逾越法定不變期間，而程序上駁回，未
    參酌本院98年度判字第706號判決意旨，考量抗告人係因相
    對人之通知始知悉抗告人為代繳義務人，此即符合法定事由
    ，而得向行政機關申請撤銷、廢止或變更行政處分。又系爭
    資金之移轉係因受贈人之一許鶯嬌以偽簽、盜用印章方式竊
    取林義淵之存款所致，相對人所為之處分顯係違法，且抗告
    人所取得相對人審查二科談話紀錄，係受贈人許鶯嬌夫婦二
    人擅以林義淵受託人身分所製作，該談話紀錄之內容顯屬違
    法，而不得為本件核課贈與稅之證據，原處分應予撤銷云云
    。
四、本院查：
  (一)按提起撤銷訴訟，以經合法訴願為要件，此觀行政訴訟法第
    4條之規定即明。當事人未經合法訴願而提起行政訴訟，其
    起訴即屬不備其他要件，行政法院應依行政訴訟法第107條
    第1項第10款後段規定，以裁定駁回其訴。次按訴願之提起
    ，應自行政處分達到或公告期滿之次日起30日內為之，訴願
    法第14條第1項定有明文。訴願逾法定期間，即非合法，其
    復提起撤銷訴訟，自屬起訴不備其他要件，應以裁定駁回之
    。
  (二)又按「訴願人不在受理訴願機關所在地居住者，計算法定期
    間，應扣除在途期間。」訴願法第16條第1項前段定有明文
    。依此規定，得扣除在途期間者，惟有訴願人不在受理訴願
    機關所在地居住之情形，則苟訴願人在受理訴願機關所在地
    住居，縱其所為訴願係經由原行政處分機關向訴願管轄機關
    提出，於計算訴願期間時，亦無從依前開規定扣除在途期間
    。
  (三)本件相對人因94年度贈與稅事件對贈與人林義淵發單課徵並
    科處罰鍰，繳納期間至98年3月10日屆滿。納稅義務人林義
    淵於98年3月10日雖向相對人申請實物抵繳，惟未同時對贈
    與稅額之核定及罰鍰處分表示不服，前揭課稅處分及罰鍰處
    分應於98年4月9日復查期間屆滿而告確定。嗣因林義淵於98
    年11月9日死亡，相對人乃以99年9月1日財高國稅徵字第099
    0054876號函以繼承人為代繳義務人，並檢送展延繳納期限
    至99年10月10日之贈與人林義淵94年度贈與稅及罰鍰繳款書
    ，抗告人不服，申請復查，經相對人100年1月3日財高國稅
    法字第1000002342號復查決定書駁回其申請。查該復查決定
    書已於100年1月12日對抗告人之復查申請代理人余敏長律師
    合法送達，有送達證書（附原處分卷第119頁）可稽。其提
    起訴願期間自100年1月13日起算，因抗告人住所均在訴願機
    關財政部公務所所在地之臺北市，毋須扣除在途期間，至10
    0年2月11日（星期五）即已屆滿，抗告人遲至100年2月16日
    始提起訴願，有相對人蓋於訴願書上之收文戳（附訴願卷第
    30頁）可按，抗告人提起訴願已逾法定期間，揆諸前揭規定
    及說明，其所提出之訴願自非合法，從而不備撤銷訴訟之起
    訴要件，而應予駁回。
  (四)又如前所述，前揭課稅處分及罰鍰處分，因贈與人林義淵未
    於復查期間內聲明不服，而於98年4月9日確定在案。嗣因林
    義淵於98年11月9日死亡，相對人乃以99年9月1日財高國稅
    徵字第0990054876號函以繼承人為代繳義務人，並檢送展延
    繳納期限至99年10月10日之贈與人林義淵94年度贈與稅及罰
    鍰繳款書；則抗告人主張於相對人以99年9月1日財高國稅徵
    字第0990054876號函通知抗告人為代繳義務人後，始知悉應
    代為繳納贈與稅及罰鍰，抗告人依稅捐稽徵法第35條第1項
    規定，於繳納期間屆滿之翌日起30日內，申請復查，並未逾
    復查期間，固屬可採；惟系爭贈與稅額之核定及罰鍰處分既
    於98年4月9日確定，除有行政程序法第128條所定重開行政
    程序之要件外，納稅義務人或代繳義務人即不得對於已確定
    之系爭課稅處分及罰鍰處分再為爭執。本件抗告人係代繳義
    務人，其對於繼承人之身分並無爭執，而係以系爭贈與資金
    之移轉係因受贈人之一許鶯嬌以偽簽、盜用印章方式竊取林
    義淵之存款所致，相對人所為之處分顯係違法，且抗告人所
    取得相對人審查二科談話紀錄，係受贈人許鶯嬌夫婦二人擅
    以林義淵受託人身分所製作，該談話紀錄之內容顯屬違法，
    而不得為本件核課贈與稅之證據，原處分應予撤銷云云；核
    係就已確定之系爭贈與稅額之核定及罰鍰處分再為爭執，亦
    非有據。原裁定認抗告人復查已逾期，固有未洽；惟尚不影
    響抗告人在原審之訴，應受駁回之結論，仍應予維持。本件
    抗告意旨猶執前詞，求為廢棄原裁定，為無理由，應予駁回
    。
五、據上論結，本件抗告為無理由，依行政訴訟法第104條、民
    事訴訟法第95條、第78條、第85條第1項前段，裁定如主文
    。
中　　華　　民　　國　　100　 年　　12　　月　　22　　日
                    最高行政法院第二庭
                        審判長法官　劉　鑫　楨
                              法官　姜　素　娥
                              法官　吳　慧　娟
                              法官　許　瑞　助
                              法官　李　玉　卿

以  上  正  本  證  明  與  原  本  無  異
中　　華　　民　　國　　100　 年　　12　　月　　23　　日
　　　　　　　　　　　　　　　書記官　楊　子　鋒